臺灣雲林地方法院民事判決　九十一年度訴字第一八三號
　　原　　　告　台灣土地銀行
　　法定代理人　庚○○
　　訴訟代理人　癸○○
　　　　　　　　己○○
　　被　　　告　辛○○
　　　　　　　　寅○○
　　　　　　　　卯○○
　　　　　　　　丑○○
　　　　　　　　壬○○○
　　　　　　　　子○○
　　　　　　　　辰○○
　　　　　　　　戊○○
　　　　　　　　乙○○
　　　　　　　　丙○○
　　　　　　　　甲○
　　　　　　　　丁○
右當事人間請求返還消費借貸款事件，本院判決如左：
    主    文
被告卯○○、丑○○、壬○○○、子○○應連帶給付原告新台幣壹佰壹拾伍萬元及自
民國八十六年一月二十五日起至清償日止，按週年利率百分之九點七五計算之利息，
並自民國八十六年七月二十六日起至清償日止，逾期六個月以內者，按上開利率百分
之十，逾期六個月以上者，就超過部分按上開利率百分之二十計算之違約金。
被告辛○○、辰○○、寅○○應連帶給付原告新台幣壹佰壹拾伍萬元及自民國八十六
年一月二十五日起至清償日止，按週年利率百分之九點七五計算之利息，並自民國八
十六年七月二十六日起至清償日止，逾期六個月以內者，按上開利率百分之十，逾期
六個月以上者，就超過部分按上開利率百分之二十計算之違約金。
被告甲○、丁○、丁淑貞、乙○○、丙○○應連帶給付原告新台幣壹佰壹拾伍萬元及
自民國八十六年一月二十五日起至清償日止，按週年利率百分之九點七五計算之利息
，並自民國八十六年七月二十六日起至清償日止，逾期六個月以內者，按上開利率百
分之十，逾期六個月以上者，就超過部分按上開利率百分之二十計算之違約金。
前三項如其中任一被告已履行給付，於其給付之範圍內，他項被告免為給付之義務。
原告其餘之訴駁回。
訴訟費用由被告連帶負擔。
    事    實
甲、原告方面：
  壹、聲明：被告應連帶給付原告新台幣（下同）一百一十五萬元及自民國（下同）
　　　　　　八十六年一月二十五日起至清償日止，按週年利率百分之九點七五計算
　　　　　　之利息，並自八十六年七月二十六日起至清償日止，逾期六個月以內者
　　　　　　，按上開利率百分之十，逾期六個月以上者，就超過部分按上開利率百
　　　　　　分之二十計算之違約金。
  貳、陳述：
    一、被繼承人黃碟於八十四年十一月十六日向原告借款一百一十五萬元，約定年
        息百分之九點七五，償還方式為自借款之日起分二十期，每期六個月攤還本
        金利息，如有一期未履行時，視為全部到期，除按上開規定計付遲延利息外
        ，逾期清償在六個月以內者，按上開利率百分之十，超過六個月者，就超過
        部分按上開利率百分之二十計付違約金。
    二、被繼承人黃碟於八十五年三月四日死亡，而系爭借款之利息僅繳交至八十六
        年一月二十四日止。被告等均為黃碟之繼承人，就其債務自應負連帶清償之
        責。
  參、證據：提出繼承系統表、借據、戶籍謄本、查詢單為證。
乙、被告方面：
  壹、丑○○、子○○、戊○○、丁淑卿、丙○○：
    一、聲明：原告之訴駁回。
  貳、辰○○：
    一、聲明：原告之訴駁回。
    二、陳述：黃碟及黃正明均已於八十五年間死亡，被告於七十二年出嫁後對娘家
        　　　財產均不過問。被告既無繼承財產之實即應視同拋棄繼承，故無須系
        　　　爭債務負清償之責。
  參、辛○○、寅○○、卯○○、壬○○○、甲○、丁○：
    均未於言詞辯論期日到場，亦未提出準備書狀作何聲明或陳述。
    理    由
一、本件被告均未於最後言詞辯論期日到場，核無民事訴訟法第三百八十六條各款所
    列情形，爰依原告聲請，由其一造辯論而為判決。
二、原告主張被繼承人黃碟向其借款一百一十五萬元，並約定借款人任何一次未依約
    清償本金或利息時，借款視為全部到期，及上開所述之遲延利息、違約金，系爭
    借款之利息僅繳交至八十六年一月二十四日止，斯時尚有本金餘額一百一十五萬
    元等情，已據其提出借據、查詢單為證，堪信為真實。又黃碟業於八十五年三月
    四日死亡，被告卯○○、丑○○、壬○○○、子○○均為其子女，為第一順位繼
    承人。又黃碟之繼承人即長子黃正明復於八十五年五月二十六日死亡，被告辛○○為其配偶，被告辰○○、寅○○為其子女，同為黃正明之繼承人。黃碟之繼承
    人即長女丁陳秀鶯亦於八十六年六月一日死亡，被告甲○為其配偶，被告丁○、
    丁淑貞、乙○○、丙○○為其子女，均為丁陳秀鶯之繼承人等情，亦有繼承系統
    表、戶籍謄本在卷可稽。
三、按繼承人自繼承開始時，除本法另有規定外，承受被繼承人財產上之一切權利、
    義務，又繼承人對於被繼承人之債務，負連帶責任，民法第一千一百四十八條、
    第一千一百五十三條第一項分別定有明文。本件被告卯○○、丑○○、壬○○○
    、子○○均為黃碟之第一順位繼承人，自應就系爭債務負連帶清償之責。又被繼
    承人黃正明於死亡前繼承自黃碟之系爭債務，於其死亡後自應由被告辛○○、辰
    ○○、寅○○負連帶清償之責。被繼承人丁陳秀鶯於死亡前繼承自黃碟之系爭債
    務，於其死亡後亦應由被告甲○、丁○、丁淑貞、乙○○、丙○○負連帶清償之
    責。
四、連帶債務之成立以債務人明白表示或法律有規定者為限，為民法第二百七十二條
    第二項所明定。又與連帶債務相類似者有所謂「不真正連帶債務」，此是指有數
    個債務人存在，數債務人具有同一目的，本於各別發生之原因，對債權人各負全
    部給付之義務，故債權人可向各個債務人為全部之請求，因債務人中之一人為清
    償後，如果目的已達，則其他債務人之債務亦隨之而消滅。不真正連帶債務與連
    帶債務不同之處，主要在於：連帶債務人是負「同一債務」，基於債務之同一性
    ，一旦其中一債務人為清償，則其債務即歸於消滅；至於不真正連帶債務，各債
    務係基於不同之原因而發生，各債務具有客觀單一目的，各債務之發生係因相關
    之法律關係偶然競合所致，故數債務人係基於各別不同之原因而各別成立「不同
    之債務」，其債務並非同一。不真正連帶債務其中一債務人履行債務，之所以會
    使其他債務人之債務歸於消滅，係因「目的已達」，否則債權人會有雙重得利之
    情形。本件被告卯○○、丑○○、壬○○○、子○○因渠等為黃碟之繼承人；被
    告辛○○、辰○○、寅○○則因其等為黃正明之繼承人；被告甲○、丁○、丁淑
    貞、乙○○、丙○○因係丁陳秀鶯之繼承人，而分別就系爭債務負連帶清償之責
    ，其債務之發生顯然基於不同之原因、不同之法律關係，屬於各別債務。其次，
    因被告等所負各債務所欲滿足之法益，在客觀上彼此同一，均在填補原告所受之
    一百一十五萬元損害。倘若其中一被告履行對原告所負債務，原告所受損害即可
    填補，目的已達，為免原告雙重得利，本院認被告間應成立不真正連帶債務，而
    非原告主張之連帶債務。是原告此部份之請求，則難謂有據，應予駁回。
五、據上論結，本件原告之訴為一部有理由，一部無理由，依民事訴訟法第三百八十
    五條第一項前段、第七十九條但書、第八十五條第二項，判決如主文。
中　　　華　　　民　　　國　　九十一　　年　　　五　　　月　　　七　　　日
                                臺灣雲林地方法院民事第一庭
~B法　　　官　鍾貴堯
右正本證明與原本無異。
如不服本判決，應於本判決送達後二十日內向本院提出上訴狀。（須附繕本）
中　　　華　　　民　　　國　　九十一　　年　　　五　　　月　　　七　　　日
~B法院書記官　蔡春榮
